臺灣高等法院刑事判決
111年度上訴字第2699號
上　訴　人　
即　被　告　張日紅　
　　　　　　　　　　
　　　　　　　　　　
選任辯護人　張義閏律師(法扶律師)
上列上訴人因傷害等案件，不服臺灣桃園地方法院109年度訴字
第226號，中華民國111年5月6日第一審判決（起訴案號：臺灣桃
園地方檢察署108年度偵字第31885號），提起上訴，本院判決如
下：
    主  文
上訴駁回。
    事  實
一、張日紅與冉永紅為同住桃園市○○區○○○街社區之鄰居，前因
    細故而有糾紛。張日紅於民國108年10月17日上午7時55分許
    ，騎乘機車行經桃園市○○區○○街（起訴書誤載為○○○街，應
    予更正）與○○○街街口（下稱「本案街口」）時，見冉永紅
    步行在○○街上，因心生不滿，遂先基於公然侮辱之犯意，在
    上開不特定人得以隨時經過、共見共聞之場所，以「臭三八
    ，妳一直亂勾引我的老公」使人受辱之言詞辱罵冉永紅，足
    以毀損冉永紅之名譽，並貶低冉永紅之人格、社會評價。張
    日紅又將其所騎乘之機車，停放在「本案街口」後，再循冉
    永紅步行方向走去，復另基於傷害之犯意，徒手毆打冉永紅
    後腦勺，致冉永紅摔倒在地，因而受有頭部挫傷、顏面部挫
    傷及左手挫擦傷等傷害。嗣冉永紅遭張日紅傷害後，隨即至
    「本案街口」之社區警衛亭，向保全人員楊澤民尋求協助，
    並代為報警處理，始悉上情。
二、案經冉永紅訴由桃園市政府警察局中壢分局報告臺灣桃園地
    方檢察署檢察官偵查起訴。
    理  由
壹、程序方面：
　　按被告以外之人於審判外之言詞或書面陳述，除法律有規定
    者外，不得作為證據；又被告以外之人於審判外之陳述，雖
    不符合同法第159條之1至第159條之4之規定，但經當事人於
    審判程序同意作為證據，法院審酌該言詞陳述或書面陳述作
    成時之情況，認為適當者，亦得為證據。當事人、代理人或
    辯護人於法院調查證據時，知有第159條第1項不得為證據之
    情形，而未於言詞辯論終結前聲明異議者，視為有前項之同
    意，刑事訴訟法第159條第1項及第159條之5分別定有明文。
    查本案言詞辯論終結前，檢察官、被告方張日紅及其辯護人
    均未就本判決所引用之各該被告以外之人於審判外之陳述及
    所調查之證據主張有刑事訴訟法第159條第1項不得為證據之
    情形，而均同意作為證據（見本院卷第49至53、74至78頁）
    ，本院審酌該證據作成時並無違法及證明力明顯過低之瑕疵
    等情況，認為適當，應有證據能力。至於所引其餘非屬供述
    證據部分，既不適用傳聞法則，亦非公務員違背法定程序所
    取得，依刑事訴訟法第158條之4反面解釋，同具證據能力。
貳、實體方面：
一、認定犯罪事實所憑之證據及認定之理由：
    訊據被告矢口否認有何公然侮辱及傷害之犯行，辯稱：我於
    108年10月17日上午7時55分許在「本案街口」，並沒有對冉
    永紅口出「臭三八，妳一直亂勾引我的老公」之詞，也沒有
    毆打冉永紅，是冉永紅罵我云云，經查：
(一)證人即告訴人冉永紅於警詢時證稱：我於108年10月17日上
    午從家裡走路要去○○○○路上的家樂福上班，於上午7時55分
    許，走到○○○街（按：應為○○街，詳見原審訴卷第217至219
    頁Google地圖拍攝照片）與○○○街街口時，遇到被告突然罵
    我是「臭三八」，還說「妳一直亂勾引我的老公」，我回她
    不要亂罵我，就繼續往前走，被告突然衝過來徒手打我的後
    腦勺，我人就往前摔倒，左手、右前額、右邊肩膀有受傷，
    我就去請社區警衛亭的保全幫我報警，被告甚至還想衝到警
    衛亭攻擊我，我就躲在保全亭內等警方到場等語（見偵卷第
    13至14頁）；於偵查中具結證稱：我在108年10月17日一早
    趕著上班，上午7點55分許走到「本案街口」的社區出入口
    ，遇到騎機車的被告，她就罵我「臭三八」，我沒有理她，
    急著上班，被告就從後面追過來，用拳頭打我的頭，我就跌
    倒，我手掌跟額頭都受傷。當時我倒在地上，我回頭看發生
    什麼事，被告就說不要繼續勾引她先生，她講完這句話後就
    離開。被告離開後，我就去找社區保全幫我報警，被告本來
    騎機車走了，又趕過來要再次打我理論，又說我勾引她老公
    ，保全有聽到，被告還怪保全為何要幫我報警，後面這一段
    我有錄影等語（見偵卷第35頁反面）。由上開告訴人證述內
    容，可認告訴人就被告如何遇到她、因何事怒罵她、如何遭
    被告公然侮辱及傷害經過等情節，前、後指述均相符。
(二)證人即「本案街口」警衛亭保全楊澤民於警詢時證稱：我於
    108年10月17日上午7時55分許，見到1名女住戶（即被告）
    將機車停在「本案街口」後，往中壢財務組（即址設桃園市
    ○○區○○街00號之國軍中壢財務組）走去，不久後該名女住戶
    就騎車離開，隨後另1名女住戶（即告訴人）走過來稱她遭
    該名騎機車的女住戶毆打，請我幫忙報警等語（見偵卷第21
    頁）。是證人楊澤民上開證述內容，亦核與告訴人上開指述
    其與被告案發時之動向、其遭被告傷害後前往「本案街口」
    警衛亭向保全楊澤民求救及請保全代為報警等情節相符。又
    告訴人於案發後隨即於108年10月17日上午8時28分至衛生福
    利部桃園醫院急診，並經醫師診斷其受有頭部挫傷、顏面部
    擦傷及左手挫擦傷等傷害，此有告訴人提出之衛生福利部桃
    園醫院診斷證明書在卷可佐（見偵卷第19頁，原審誤載為第
    10頁），且該診斷書所載之傷勢，亦核與告訴人上開指述其
    如何遭被告傷害及傷害部位等情節亦相符，足認告訴人上開
    證述內容，非屬虛妄。　　
(三)經原審勘驗「本案街口」監視器錄影檔案及勘驗告訴人提出
    於「本案街口」警衛亭所攝之手機錄音錄影檔案，益徵告訴
    人上開指述內容為真實，茲說明如下：
 1、原審勘驗「本案街口」監視器錄影檔案，勘驗結果如附表所
    載，而由上開勘驗結果可知，告訴人沿○○街步行，於108年1
    0月17日上午7時55分許，被告騎乘機車沿○○街往監視器畫面
    上方方向行駛，當被告騎乘機車與告訴人擦身而過後，被告
    停車並回頭朝告訴人方向以右手指向告訴人，隨即將其所騎
    乘之機車，停在「本案街口」停車，再循告訴人步行方向衝
    過去，不久被告出現於監視器畫面返回停車處，騎乘機車沿
    ○○街往○○○街方向駛離，之後告訴人出現於監視器畫面下方
    ，告訴人旋沿○○街往「本案街口」之警衛亭方向步行，走進
    該警衛亭，隨後被告又出現於監視器畫面右方往左騎乘機車
    於○○○街人行道、將機車以側柱停放於人行道、頭戴安全帽
    走向該警衛亭，並站立於外，被告有與警衛亭內之人交談，
    之後有一位身穿藍色衣服男子（即「本案街口」警衛亭保全
    楊澤民）步出警衛亭，被告離開該警衛亭並走向其原本騎乘
    之機車旁，被告跨上機車並向後移動欲離開人行道之際，告
    訴人亦走出警衛亭站在楊澤民之後方，被告其右手朝告訴人
    及警衛亭方向指去，楊澤民立於告訴人前，被告與楊澤民交
    談，在交談期間被告離開機車並往楊澤民前去時，機車倒在
    地上，被告返回警衛亭以手指向告訴人，隨後被告走向已倒
    地之機車旁，並扶起該機車、回到機車上、騎車往監視器錄
    影畫面右方離去。
 2、原審再勘驗告訴人提出在「本案街口」警衛亭所攝之手機錄
    音錄影檔案，勘驗結果亦可知被告與告訴人間有以下對話：
    被  告：妳在家樂福上班，妳還老是碰到我就罵人喔？
    告訴人：剛剛是誰罵人？剛剛是誰罵人？
　　被  告：妳剛剛有沒有罵我臭三八？
　　告訴人：剛剛是誰罵人。
    被　告：妳剛剛有沒有罵我臭三八？　　　
　　告訴人：剛剛是誰罵人？我在那裡趕著上班，妳在說什麼？
　　被　告：妳錄這個沒有用，我告訴妳。妳罵我甚麼東西。
    告訴人：妳在說什麼，妳在說甚麼。
　　告訴人：妳跑過來就打我，我手受傷了。
　　被  告：我打妳什麼？
　　告訴人：妳跑過來就打我。
　　被  告：妳經過我身邊，罵我臭三八。　
　　告訴人：妳跑過來就打我，是誰在罵？是誰在罵？
　　被  告：妳幹嘛來找我老公聊天啊？老是跟我老公打情罵俏
　　        ，幹什麼？妳有什麼目的啊？妳有什麼目的啊？
    告訴人：是誰在罵？是誰在罵？我去找妳老公聊天幹什麼？
　　　　　　我去跟妳老公聊天幹甚麼？我什麼時候找妳老公了
            ？妳有什麼證據？。喂，妳有什麼證據？
    被　告：家樂福就有監視器就有證據。
    告訴人：妳有甚麼證據？妳跑過來就來打我。
    被　告：在醫院也找我老公聊天。　　
　　告訴人：幫我報警一下（按告訴人係向楊澤民表示）。
　  被  告：妳還有理啊？妳老是勾引我老公，妳還有理啊？  
            妳拍什麼，妳拍這個有甚麼用。我有怎麼樣嗎。
　　告訴人：妳剛剛打我。有監視器。
　　被  告：我打妳什麼啊？妳講什麼東西啊？妳罵我，妳經過
　　　　　　我身邊就罵人啊。
　　告訴人：是誰在罵！是誰在罵！是誰在罵！是誰在罵！
    被　告：罵人哪！妳說咧，妳說咧，妳不承認是嗎？
    告訴人：是誰在罵！
    被　告：妳不承認嗎？　　　　　　
　　告訴人：是誰在罵？我趕著去上班，妳罵我什麼？妳罵我臭
　　　　　　三八，然後還跑過來打我。
　　被  告：我說妳不要再過來跟我老公打情罵俏。
　　告訴人：妳還跑過來打我。　
 3、經細譯上開「本案街口」監視器錄影檔案及告訴人手機錄音
    錄影檔案之勘驗結果，可認被告騎乘機車於108年10月17日
    上午7時55分許，當其與告訴人在「本案街口」擦身而過後
    ，即以右手指向告訴人，隨即在「本案街口」停車，再循告
    訴人步行方向衝過去，不久被告再出現於監視器畫面乃返回
    停車處騎乘機車離去，告訴人旋至位於「本案街口」之警衛
    亭向楊澤民尋求協助報警，被告亦騎車返回至「本案街口」
    之警衛亭，並與告訴人間有上開爭吵之對話內容；且告訴人
    至「本案街口」之警衛亭向楊澤民尋求協助代為報警時，「
    其左手掌確已有流血」之情形，此有原審勘驗筆錄及上開錄
    影畫面擷圖在卷可佐（見原審訴卷第52至53頁、第59至69頁
    、第164至166頁、第169至170頁），而告訴人左手掌所受傷
    勢，亦與其提出之診斷證明書所載左手受有挫擦傷（已如前
    述，見偵卷第19頁）相符，可認案發當時告訴人之左手掌已
    有流血之情，至為明確。再者，告訴人至「本案街口」之警
    衛亭向楊澤民尋求協助代為報警之際，告訴人仍不斷向被告
    質問：「是誰在罵？」，更多次清楚表示「妳跑過來就打我
    」，而被告亦仍多次表示「妳跟我老公打情罵俏」、「妳老
    是勾引我老公」、「妳不要再過來跟我老公打情罵俏」等語
    回應，可見告訴人前往「本案街口」警衛亭時，被告與告訴
    人業已發生爭執等情事甚明。綜上各情，足認告訴人指稱被
    告於108年10月17日上午7時55分許，騎乘機車行經「本案街
    口」時，見其步行在○○街上，對其口出「臭三八，妳一直亂
    勾引我的老公」之詞後，又循其步行方向衝過去，再徒手毆
    打其後腦勺，致其摔倒在地，因而受有頭部挫傷、顏面部挫
    傷及左手挫擦傷等傷害等情，堪以採信，是被告被訴之犯行
    ，應可認定。
(四)至公訴意旨雖以「被告基於公然侮辱及傷害之犯意，在公開
    場所公然對冉永紅口出：『臭三八，你一直亂勾引我的老公』
    足以貶損告訴人名譽之言語，並徒手毆打告訴人後腦勺，致
    冉永紅摔倒在地，受有頭部挫傷、顏面部挫傷、左手挫擦傷
    之傷害」，而認被告係涉犯刑法第277條第1項之傷害罪嫌、
    同法第309條第2項以強暴方式為公然侮辱罪嫌。然查：
 1、按刑法第309條第2項之以強暴方式為公然侮辱罪，就「強暴
    」則係指對於他人身體為物理力之行使，但並不以該物理力
    業已接觸該他人之身體為限，凡該物理力之行使，足以貶損
    他人人格與社會評價，即屬之。
 2、本案案發地點係在不特定多數人得以隨時經過、共見共聞之
    道路旁，當屬「公然」。且被告於上述時地對告訴人口出「
    臭三八，妳一直亂勾引我的老公」之詞，具有貶低及輕蔑之
    意，更隱含指射告訴人行為輕浮之意，是「臭三八，妳一直
    亂勾引我的老公」確屬足以貶損告訴人名譽、人格及社會評
    價之侮辱性言詞。惟被告徒手毆打告訴人後腦勺，致告訴人
    摔倒在地，受有頭部挫傷、顏面部挫傷、左手挫擦傷之傷害
    ，此舉並未有對告訴人表示羞辱之惡意，無非係被告心生不
    滿，基於傷害之犯意而朝告訴人攻擊之行為，公訴意旨認被
    告上開所為，係犯刑法第310條第2項之以強暴方式為公然侮
    辱罪，容有誤會，併予指明。　　
(五)被告及辯護人仍執前詞置辯，提起上訴，其上訴要旨略以：案發當天我帶小朋友去上學，接著我就回來，我聽到有聲音，我跟告訴人不熟，我跟不熟的人就不太打招呼，我就是擦肩而過，我有聽到聲音，好像有人在罵我，我就回頭看到告訴人，但是我沒有接近他，我就轉回頭去騎乘我的機車，傷害的部分我不知道，我沒有再回來接觸告訴人。告訴人雖提出手機錄音錄影檔案，惟手機錄影係錄到我質疑告訴人「你剛剛有沒有罵我臭三八」等語，手機錄影並沒有錄到我有對告訴人辱罵「臭三八」等字眼。我雖有對告訴人稱「老是跟我老公打情罵俏」、「你老是勾引我老公」、「我說你不要再過來跟我老公打情罵俏」，我係要求告訴人不要再跟我先生有交談或往來之情形，我與我先生間，因告訴人已生嫌隙，我沒有侮辱之意。又巷口監視器錄影畫面並無拍到告訴人遭我傷害，若告訴人遭我傷害毆打，必會喊叫求救，但保全在現場卻沒有聽到告訴人求救聲音，告訴人所受傷勢係自導自演，而非我所造成。我沒有打及罵過告訴人，告訴人看我不順眼，想要陷害我，我是被冤枉等語。惟查：
 1、被告前、後供述內容，均顯不一，其瑕疵之供述，是否屬實
    ，已屬存疑，茲說明如下：
 (1)被告於警詢時供稱：告訴人受傷不是我所為，我不清楚告訴
    人為何對我提告，我在案發時間地點騎乘機車路過「本案街
    口」而已，我載我兒子上課後返家而有經過那邊，我沒有做
    任何事，我不確定監視器畫面顯示身著粉紅色短袖上衣及深
    色長褲之人是不是我本人，當時我有穿類似衣服，當時只有
    騎車、開車的路人在場等語（見偵卷第4至5頁）；於偵查中
    供稱：我沒有在案發時間地點用拳頭打告訴人頭，我沒有罵
    人，沒罵告訴人臭三八，我也沒有對告訴人說不要再勾引我
    老公等語（見偵卷第36頁）。由被告警詢及偵查供述內容，
    可知被告供稱其案發當時僅騎車經過，但與告訴人並無任何
    互動，並就現場監視器錄影畫面內在「本案街口」身穿紅色
    上衣之人，表示不確定是否她本人，且亦未表示告訴人有在
    「本案街口」罵她等節，然由上開現場監視器錄影畫面，清
    楚可見案發時僅有告訴人一人行走在「本案街口」上，當被
    告騎乘機車與告訴人擦身而過時，被告不僅以手指指向告訴
    人，且將其所騎乘之機車，停在「本案街口」後，隨即衝往
    告訴人方向；且當告訴人遭被告傷害後，走向「本案街口」
    警衛亭請保全楊澤民報警時，被告又出現在「本案街口」警
    衛亭與告訴人、證人楊澤民有交談，足認案發時被告有遇到
    告訴人，並與告訴人有上開具體之互動，是被告警詢及偵查
    之供述內容，均核與上開現場監視器錄影畫面內容不符，被
    告上開所為之供述，是否屬實，已屬存疑。
 (2)被告經起訴後，於109年7月15日原審準備程序時先供稱：我
    騎機車從「本案街口」過，我連告訴人都沒有看到，而且對
    方是走路，我從那邊經過而已，我也沒有去注意到告訴人，
    我怎麼會去罵告訴人，我不可能去罵告訴人，我為什麼要去
    做這件事情，這是對方編造出來的等語（見原審訴卷第31頁
    ）。經法官當庭訊問：你既然說你沒有去注意到她，你怎麼
    會知道對方是走路？被告復辯稱：我沒有認真看告訴人，我
    有看到告訴人，但是我沒有認真看告訴人，我騎機車很快擦
    身而過，旁邊都有車子，我騎車都顧不及了，我不可能去罵
    告訴人，不符合常理等語（見原審訴卷第31頁）。再經法官
    以「本案街口」監視器畫面所示訊問被告，被告再改稱：我
    騎機車從鐵道那邊過來，告訴人也是上班從那裡過，我載小
    朋友從那裡過，碰到是很正常的，我是有聽到一個聲音，聽
    到告訴人一句罵人的聲音，我騎車過來，不要說警衛看到什
    麼，那是沒有的事情，我只是閃過告訴人，沒有特別注意她
    ，我有聽到一個聲音，我大概有看到是告訴人，轉彎之後我
    想對方為什麼會罵我，我想說停車回去問告訴人，告訴人走
    在馬路上，不是在警衛亭，我有繞回去找告訴人，我不知道
    對方發生什麼事情，告訴人就朝我方向走來，我看到她走回
    來，我看到她走回警衛亭那裡，因為我先前聽到一個聲音罵
    我，所以我停在旁邊，那邊是轉彎處，轉彎處遇到告訴人，
    之後我沒有做任何行為，我還沒有瞭解到任何情況，告訴人
    就往回走往警衛亭去了，告訴人走到警衛亭要警衛報案，我
    覺得很奇怪，我就有到警衛亭問告訴人為何剛剛要罵我，類
    似臭三八之類的，我沒有跟她發生什麼爭執等語（見原審訴
    卷第31至32頁）。是被告於109年7月15日原審準備程序時，
    先供稱在「本案街口」沒有看到告訴人、告訴人是走路，經
    法官當庭訊問被告稱其未看到告訴人卻又稱告訴人是走路即
    有所矛盾，被告復辯稱其有看到告訴人、但其沒有認真看告
    訴人，後再經法官以監視器畫面所示訊問被告，被告再改稱
    其在「本案街口」有聽到告訴人罵她等語，然被告於原審之
    供述，亦核與其警詢及偵查中均未稱告訴人有在本案街口罵
    她等情節，迥然有異。
 (3)被告於本院準備程序時原供稱：我沒有罵他，因為我沒有打告訴人，告訴人想要陷害我，案發當天我沒有跟告訴人見面。後又改稱：案發當天我有經過路口，也有遇到告訴人，因為我帶小朋友去上學，接著我就回來，我聽到有聲音，我跟告訴人不熟，當天我帶小朋友去走路口，我跟不熟的人就不太打招呼，我就是擦肩而過，我有聽到聲音，好像有人在罵我，我就回頭看到告訴人，但是我沒有接近他，我就轉回頭去騎乘我的機車等語（見本院卷第48頁）。於本院審理時改稱：案發當天我沒有跟告訴人發生爭執，我只是聽到有聲音，我就走進警衛亭看一下，在走進警衛亭之前，我沒有靠近告訴人，也沒有跟告訴人吵架，我不知道告訴人有受傷，在警衛亭那邊，我也不知道發生什麼事情，我只是靠近而已，告訴人就拿手機拍我，我不知道告訴人為何要拿手機拍我，我不清楚等語（見本院卷第79至80頁）。是被告於本案準備程序及審理時，就案發當日有無遇到告訴人乙節，前後供述又不一，且於本院審理時改稱其於案發當天未與告訴人發生爭執、在走進警衛亭前未靠近告訴人、在警衛亭那邊也不知道發生什麼事情等語，然亦核與上開現場監視器錄影畫面及告訴人手機錄音錄影勘驗結果所見被告於「本案街口」停車下車走向告訴人、被告至警衛亭與告訴人爭吵等情不符，自難認為可信。
 (4)從而，可認被告於警詢及偵查中供稱未與告訴人有任何互動
    ，且並無稱告訴人有在「本案街口」罵她；於原審準備程序
    時先供稱在「本案街口」沒有看到告訴人、告訴人是走路，
    復辯稱其有看到告訴人、但其沒有認真看告訴人，後再改稱
    其在「本案街口」有聽到告訴人罵她；甚至於本院準備程序
    先稱：案發當日未遇到告訴人，後又改稱有遇到告訴人。是
    被告就案發當日有無遇到告訴人、與告訴人有無互動、告訴
    人有無罵她等情節，均不斷地翻異前詞；且由上開現場監視
    器錄影畫面，可認被告騎乘機車與告訴人擦身時，被告不僅
    以右手指向告訴人，甚至將其所騎乘之機車停放在「本案街
    口」處，並衝向告訴人方向，不久之後被告再出現返回停車
    處，且當告訴人遭被告傷害後，走向「本案街口」警衛亭請
    保全楊澤民報警時，被告又出現在「本案街口」警衛亭與告
    訴人、證人楊澤民有交談，是被告辯稱其騎車與告訴人擦肩
    而過時聽到好像有人在罵她、她回頭看到告訴人後就轉回頭
    騎車而未再回來接觸告訴人等情節，實核與上開現場監視器
    錄影畫面程不符。綜上各情，可認被告上開所為之供述，亦
    均核與上開現場錄影監視器畫面及告訴人手機錄音錄影勘驗
    結果不符，是被告前、後供述內容，均顯不一，其上開瑕疵
    之供述，是否屬實，確屬存疑。　
 2、被告又辯稱：告訴人手機錄影並沒有錄到我對告訴人辱罵「
    臭三八」，我僅係要告訴人不要再與我先生來往，並無侮辱
    之意乙節。查告訴人於警詢及原審準備程序時，前後均一致
    證稱：被告曾在家樂福看見其先生至我工作櫃台結帳時有與
    我聊天，之後被告就會罵我勾引她先生等語（見偵卷第14頁
    、原審訴卷第34頁）；又由上開告訴人手機錄音錄影勘驗結
    果，可知被告確有不滿告訴人曾與被告先生聊天，且在傷害
    告訴人後又至「本案街口」警衛亭說告訴人勾引其老公。從
    而，可認被告於案發時與告訴人發生爭吵，係因不滿告訴人
    與其先生間之互動，是告訴人指稱被告以「臭三八，妳一直
    亂勾引我的老公」之言論，對其為公然侮辱，尚非無據。又
    被告稱告訴人勾引被告先生，該言論有隱含指射告訴人行為
    輕浮之意，確屬足以貶損告訴人名譽、人格及社會評價之侮
    辱性言詞，難認被告僅係意在要求告訴人不要再與被告先生
    來往而無侮辱之意。
 3、被告復辯稱：監視器畫面未拍到告訴人遭我傷害，保全楊澤
    民未聽到告訴人喊叫求救，告訴人所受傷勢係自導自演乙節
    。查依告訴人於警詢及偵查中指述被告傷害其過程，可認被
    告係趁告訴人不備時，從告訴人後方徒手打告訴人後腦杓而
    使告訴人跌倒受傷，衡情告訴人無法預見來自後方之攻擊，
    當告訴人遭被告從後方毆打而受傷之後，告訴人始知悉遭被
    告攻擊，而告訴人隨即步行至「本案街口」警衛亭請保全楊
    澤民幫忙報警，並於同日上午8時28分即至醫院急診，是衡
    情可認告訴人前往「本案街口」警衛亭時，業已受傷，始會
    請保全為其報警；又告訴人指述前、後均一致（已詳述如前
    ），並有診斷證明書足認告訴人確實受有頭部、顏面部及左
    手傷勢等傷勢，且由上開告訴人手機錄影畫面，亦可見告訴
    人在案發時其左手掌業已有傷勢。是綜上各情，難認告訴人
    所受傷勢係自導自演，是被告上開所辯無足可採。
 4、被告再辯稱：本案係告訴人看我不順眼而陷害我，我是被冤枉乙節。惟告訴人於警詢及偵查中就其係如何遭被告公然侮辱及傷害之案發情節，前後指述一致（詳述如前），且告訴人於偵查中係以證人身分經檢察官諭知具結義務及偽證之處罰，並命朗讀結文具結擔保其證言之真實性，是告訴人實無甘冒偽證、誣告罪刑責之風險，設詞誣陷被告之理；再者，本案尚有證人楊澤民之證述、告訴人提出之診斷證明書、「本案街口」監視器錄影檔案及告訴人手機錄音錄影檔案之勘驗筆錄截圖等積極證據足認被告本案被訴之犯行，是被告辯稱遭告訴人陷害，實不足採。
(六)綜上所述，被告所辯，無非係虛狡卸責之詞，俱不足採信。
    本案事證明確，被告所犯上開公然侮辱及傷害之犯行，均堪
    認定，應依法論科。
二、論罪之說明：
(一)按刑法第2條第1項之規定，係規範行為後「法律變更」所生
    新舊法比較適用之準據法，故如新舊法處罰之輕重相同，即
    無比較適用之問題，非此條所指之法律有變更，即無本條之
    適用，應依一般法律適用原則，適用裁判時法（最高法院95
    年度第21次刑事庭會議決議參照）。查被告行為後，刑法第
    309條第1項固於108年12月25日修正公布，並於同年月27日
    施行生效，然該次修正僅係將該條項罰金刑之刑度修正為「
    1萬5,000元以下罰金」，與修正前之罰金刑，依刑法施行法
    第1條之1第2項前段規定提高30倍後之刑度，並無差異，是
    關於該條規定之修正，實質上並無法律效果及行為可罰性範
    圍之變更，自無新舊法比較之問題，應依一般法律適用原則
    ，適用裁判時法即現行刑法第309條第1項之規定。
(二)按刑法第309條第1項之公然侮辱罪，祗須侮辱行為足使不特
    定人或多數人得以共見共聞，即行成立；所謂「公然」乃指
    不特定多數人或多數人得以共見共聞之狀態，不以實際上已
    共見或共聞為必要；而「侮辱」係以使人難堪為目的，以言
    語、文字、圖畫或動作，表示不屑、輕蔑或攻擊之意思，足
    以對於個人在社會上所保持之人格及地位，達貶損其評價之
    程度而言。另按刑法第310條第1項之誹謗罪，係以行為人主
    觀上有意圖將足以毀損他人名譽之事散佈於公眾，為其構成
    要件，而行為人是否確有上開主觀意圖，則需視行為人之陳
    述方式而定，於大眾媒體上陳述、公開演講等固不待言，惟
    行為人倘僅向特定人陳述足以毀損他人名譽之事，又無積極
    證據足認行為人有藉場地（如多人在場之公開場合）或人（
    如於新聞記者採訪時為陳述）之助力以散佈於公眾之意圖，
    自難遽繩以刑法第310條第1項之誹謗罪責。查被告向告訴人
    出言「臭三八，妳一直亂勾引我的老公」，雖係指摘告訴人
    有亂勾引其老公之不實事項，惟其為上開侮辱性言詞當時，
    僅係向告訴人陳述，並未見有其他多數人在場，即尚難認其
    主觀上有散佈於眾之意圖，自不構成第310條第1項之誹謗罪
    。
(三)核被告所為，係犯刑法第277條第1項之傷害罪，及同法第30
    9條第1項之公然侮辱罪。公訴意旨認被告所為，係以一行為
    ，涉犯刑法第277條第1項之傷害罪及同法第309條第2項之以
    強暴方式為公然侮辱罪，尚有未合（已詳述如前），惟因起
    訴之基本社會事實同一，且經法院於審理時當庭告知被告就
    被訴以強暴方式為公然侮辱之犯行部分，起訴法條應變更為
    刑法第309條第1項之公然侮辱罪，法院自得依法變更起訴法
    條予以審理。
(四)被告所犯上開公然侮辱罪及傷害罪二罪間，犯意各別，行為
    互殊，應予分論併罰。公訴意旨雖認被告所犯前開二罪，係
    以一行為，觸犯刑法第277條第1項之傷害罪及同法第309條
    第2項之以強暴方式為公然侮辱罪，為想像競合犯，而應從
    一重之傷害罪處斷，然被告係騎乘機車行經「本案街口」時
    ，先對告訴人口出上開侮辱性言詞之後，才將其所騎乘之機
    車停放在「本案街口」，再循告訴人步行方向走去，始另徒
    手毆打告訴人之身體（均詳述如前），是被告上開所為公然
    侮辱及傷害之舉，自屬犯意各別，行為互殊，公訴意旨此部
    分所指，容有誤會，併此敘明。
三、維持原判決及駁回上訴之理由：
(一)本院綜合調查證據結果，認原審以被告犯罪事證明確，據以
    論罪科刑，爰以行為人之責任為基礎，並審酌被告未思以理
    性、和平方式解決其與告訴人間之糾紛，率爾在不特定多數
    人得以隨時經過、共見共聞之道路旁對告訴人出言侮辱，貶
    抑告訴人名譽、人格，復徒手傷害告訴人，致告訴人受有上
    開傷勢，殊屬不該，且其犯後始終否認犯行，未見悔意，復
    迄未與告訴人達成和解以徵得諒解，兼衡被告自陳高中畢業
    之智識程度、勉持之家庭經濟狀況(見偵卷第3頁)及素行等
    一切情狀，分別就公然侮辱人部分，量處拘役40日、傷害人
    之身體部分，量處有期徒刑2月，並均諭知易科罰金之折算
    標準。
(二)經核原審依據卷內各項證據資料，就被告所辯各節，業已指
    駁，核其認事用法，俱無違誤，量刑亦稱妥適。被告仍執前
    開提起上訴，亦經本院詳予一一論駁如前，被告及其辯護人
    上訴主張各節，均難認可採。從而，本案上訴為無理由，應
    予駁回。
據上論斷，應依刑事訴訟法第368條，判決如主文。
本案經檢察官吳佳美提起公訴，檢察官董怡臻到庭執行職務。
中　　華　　民　　國　　111 　年　　10　　月　　11　　日
                  刑事第十七庭  審判長法　官  鄭水銓
                                      法　官  黃雅芬
                                      法　官  姜麗君
以上正本證明與原本無異。
公然侮辱部分，不得上訴。
傷害部分，如不服本判決，應於收受送達後20日內向本院提出上
訴書狀，其未敘述上訴之理由者並得於提起上訴後20日內向本院
補提理由書（均須按他造當事人之人數附繕本）「切勿逕送上級
法院」。
                                      書記官  許俊鴻
中　　華　　民　　國　　111 　年　　10　　月　　12　　日
附錄本案論罪科刑法條全文：　　
中華民國刑法第277條
傷害人之身體或健康者，處5年以下有期徒刑、拘役或50萬元以
下罰金。
犯前項之罪，因而致人於死者，處無期徒刑或7年以上有期徒刑
；致重傷者，處3年以上10年以下有期徒刑。
中華民國刑法第309條
公然侮辱人者，處拘役或9千元以下罰金。
以強暴犯前項之罪者，處1年以下有期徒刑、拘役或1萬5千元以
下罰金。
附表：　　
「本案街口」監視器錄影檔案原審勘驗筆錄（見原審訴卷第52至55頁） 勘驗檔案：CH00-0000-00-00-00-00-00 勘驗結果：（監視器畫面時間約快中原標準時間2分鐘，見偵卷第23頁） 7：57：52 告訴人出現於監視器錄影畫面（○○○街向主哨）右方走出來。 7：57：57 告訴人走向監視器錄影畫面（○○○街向主哨）下方移動。 7：57：59 被告出現於監視器錄影畫面（○○○街向主哨）下方，並伸出右手，指向告訴人方向。 7：58：04 被告下車，朝告訴人方向走去。 7：58：05 被告消失於監視器錄影畫面（○○○街向主哨）下方。 7：58：26 經過21秒後，被告又返回其所騎乘之機車旁。 7：58：34 被告騎乘機車駛往監視器錄影畫面（○○○街向主哨）右方。 7：59：02 告訴人出現於監視器錄影畫面（○○○街向主哨）下方。 7：59：11 告訴人走向監視器錄影畫面（○○○街向主哨）上方之崗哨。 7：59：14 告訴人進入該崗哨。 7：59：37 被告騎乘摩托車（該摩托車面板為白色）由監視器錄影畫面（○○○街向主哨）之右方往左方騎乘於人行道上。 7：59：41 被告將機車以側柱停放於人行道上。 7：59：46 被告頭戴安全帽走向該崗哨亭並站立於外。 7：59：58 另有一位黑衣人至監視器錄影畫面（○○○街向主哨）之右方走向左方，來到崗哨亭外。                  8：00：16 該名黑衣人離去。 8：00：55 自黑衣人離開後，被告仍立於崗哨外。 8：01：30 此時間之前被告仍未離開崗哨，有與崗哨內之人交談，此時有一位身穿藍色衣服男子也隨即步出崗哨，被告離開該崗哨並走向其原本騎乘之機車旁。 8：01：42 被告跨上機車並向後移動，欲離開人行道之際，告訴人亦走出崗哨站於該名身穿藍色衣服男子之後方，被告其右手朝告訴人及崗哨方向指去，該男子立於告訴人前。 8：02：24 於此時間前，被告與該名身穿藍色衣服之男子交談，在交談期間被告離開機車並往該名男子前去時，機車倒在地上，被告返回崗哨以手指向告訴人。 8：02：32 被告走向已倒地之機車旁，並扶起該機車。 8：02：40 被告回到機車上。 8：02：51 被告騎車往監視器錄影畫面（○○○街向主哨）右方離去。